最　高　行　政　法　院　判　決
　　　　　　　　　　　　　　　　　　 94年度判字第01623號
上　訴　人　興固企業股份有限公司
代　表　人　甲○○
訴訟代理人　潘正芬律師
複 代 理人　陳修君律師
被 上 訴人　臺北市稅捐稽徵處
代　表　人　乙○○
上列當事人間因稅捐稽徵法事件，上訴人對於中華民國93年5月1
3日臺北高等行政法院91年度訴字第4784號判決，提起上訴，本
院判決如下：
　　主  文
上訴駁回。
上訴審訴訟費用由上訴人負擔。
　　理  由
一、緣上訴人欠繳民國84年至90年使用牌照稅、房屋稅及地價稅
    計新臺幣（以下同）5,545,223元，經被上訴人所屬中南分
    處依稅捐稽徵法第24條第1項規定，分別以91年4月24日北市
    稽中南乙字第09161065900號函請臺北市大安地政事務所，
    就上訴人所有不動產標示（土地：坐落台北市○○區○○段
    3小段684、684之1、684之2地號，持分175/1000）不得為移
    轉或設定他項權利，及91年4月24日北市稽中南乙字第09161
    065901號函請臺北市監理處，就上訴人所有動產（車牌號碼
    ：ＡＲ─9477、ＢＡ─6568、ＧＢ─4771、ＡＯ─9435、56
    9─4101）不得為移轉或設定他項權利，並以91年4月24日北
    市稽中南乙字第09161065902號函通知上訴人。上訴人不服
    該稅捐保全處分，循序提起行政訴訟。
二、上訴人起訴主張：依稅捐稽徵法第24條規定，稅捐保全應以
    納稅義務人有欠繳應納稅捐，且以該範圍為限。被上訴人所
    屬中南分處於91年4月24日北市稽中南乙字第09161065902號
    函，以上訴人欠稅合計5,545,223元，就系爭土地及車輛為
    不得移轉或設定他項權利之保全處分，嗣於91年9月20日北
    市稽中南乙字第09190903300號書函更正應納稅捐為2,752,6
    11元，侵害上訴人權益甚鉅，自應依法撤銷原處分。且系爭
    房屋均為空屋未使用，被上訴人全依營業用稅率計算稅額，
    已有未合，況被上訴人同意將上訴人所有信義路4段225號6
    樓、7樓房屋自90年7月起按非住家非營業用稅率課徵房屋稅
    ，然未更正稅單，扣減應納稅額，故上訴人欠稅額未達原處
    分所示稅額，被上訴人不得就上訴人財產通知有關機關限制
    移轉或設定他項權利。被上訴人誤解財政部70年8月25日台
    財稅第37059號函釋而為選擇性適用，且若被上訴人認本件
    執行無實益，應類推適用強制執行法「無益查封禁止」原則
    。請撤銷訴願決定及原處分等語。
三、被上訴人則以：上訴人欠繳應納稅捐部分，原函誤植為5,54
    5,223元，業經被上訴人所屬中南分處以91年9月20日北市稽
    中南乙字第09190903300號書函更正應納稅捐為2,752,611元
    ，並通知上訴人。又被上訴人所屬大安分處於91年8月2日以
    北市稽大安乙字第09163225000號函，依上訴人復查申請書
    檢送更正後91年房屋稅繳款書2份在案，惟本件禁止財產處
    分中欠繳應納稅捐之數額，並未包括91年房屋稅，自無扣減
    之必要。另系爭土地已經提供擔保，其上所設定抵押貸款餘
    額已逾公告現值，甚至稅捐保全標的依公告現值加4成估價
    亦已逾越，故對租稅保全而言已無價值、無實益，被上訴人
    遂依法加以限制，與財政部70年8月25日台財稅第37059號函
    釋並無不符等語，資為抗辯。
四、原審斟酌全辯論意旨及調查證據之結果，以：查上訴人欠繳
    84年至90年使用牌照稅、地價稅及房屋稅合計金額為5,545,
    223元，其中欠稅2,792,612元部分，業經被上訴人所屬大安
    分處以88年11月1日北市稽大安創字第8891267800號函辦理
    禁止處分登記；是以有關上訴人欠繳應納稅捐部分，原函誤
    植為「使用牌照稅、房屋稅及地價稅合計：5,545,223元」
    ，並經被上訴人所屬中南分處以91年9月20日北市稽中南乙
    字第09190903300號書函更正及通知上訴人，並副知臺北市
    政府訴願審議委員會，更正應納稅捐金額為2,752,611元，
    有該函附原處分卷足憑，且為上訴人所不爭執，洵堪認定。
    按「(二)查稅捐於確定後移送法院強制執行欠稅人之房地進行
    拍賣時，其拍賣之價格，未必等於土地之公告現值或房屋之
    評定價格，從而稅捐稽徵法第24條第1項所稱『相當於應繳
    稅捐數額之財產』，自不必以土地公告現值或房屋評定價格
    為準，故對於欠稅人已設定抵押權之不動產，其所擔保之債
    權縱已超過土地公告現值或房屋評定價格，未必即無保全之
    實益，稽徵機關對此等不動產，仍可酌情為禁止處分之保全
    程序。(三)若欠稅人每筆不動產之公告現值或評定價格，均遠
    超過其應納稅額，而又不能分割處理時，稽徵機關如認為確
    有保全之必要，得選擇較為接近應納稅額且較具有保全稅捐
    價值之一筆為禁止處分」，為財政部70年8月25日台財稅第
    37059號函示之見解，該函釋乃係主管機關就所屬機關因執
    行稅捐稽徵法第24條第1項之規定發生疑義，以主管機關之
    地位為符合法規原意之釋示，與法律規定之立法意旨相符，
    且未逾越法律授權，亦未增加法律所無之限制，核與稅捐稽
    徵法第24條第1項之規定無違，自得予以援用。上訴人主張
    上開財政部函釋，與稅捐稽徵法第24條之規定有牴觸乙節，
    容有誤解，自不足採。查上訴人所有系爭坐落臺北市○○區
    ○○段3小段684、684之1、684之2地號，持分175/1000之土
    地，依據公告現值加四成計算，為114,483,267元，惟上訴
    人於其上所設定抵押共計356,655,646元之事實，為上訴人
    所不爭執；足認系爭不動產已無剩餘價值，是被上訴人就上
    訴人所有系爭3筆土地予以禁止處分，揆諸財政部70年8月25
    日台財稅第37059號函釋意旨，自屬有據。從而上訴人主張
    被上訴人應僅選擇其中一筆土地加以執行即可，否則屬過度
    查封等語，尚非有理。至上訴人主張倘如被上訴人所言系爭
    財產已無價值，則本件應類推適用強制執行法所規定之「無
    益查封禁止原則」乙節，查系爭財產雖經查封，乃屬稅捐稽
    徵法定保全程序，並非即時拍賣，倘日後系爭土地價值上漲
    ，或其上抵押塗銷，其保全程序自有實益，上訴人上開主張
    ，自非有理。另稅捐稽徵之保全程序，並不審究應納稅捐之
    稅率及內容，是上訴人對於核定稅捐之處分如有不服，應循
    行政爭訟之程序以為救濟，尚不得於稅捐保全處分後更行主
    張不服，遂駁回上訴人之訴。
五、按稅捐稽徵法第24條第1項規定：「納稅義務人欠繳應納稅
    捐者，稅捐稽徵機關得就納稅義務人相當於應繳稅捐數額之
    財產，通知有關機關，不得為移轉或設定他項權利；其為營
    利事業者，並得通知主管機關，限制其減資或註銷之登記。
    」上訴人所有系爭3筆土地其上所擔保之債權已超過土地公
    告現值，業據原審查明，惟以被上訴人僅對系爭土地為保全
    處分，並非即時拍賣，且將來拍賣之價格，未必等於土地之
    公告現值（或可高於公告現值），則被上訴人通知地政事務
    所對系爭3筆土地為限制登記處分，難謂無保全實益。財政
    部70年8月25日台財稅第37059號函：「對於欠稅人已設定抵
    押權之不動產，其所擔保之債權縱已超過土地公告現值或房
    屋評定價格，未必即無保全之實益，稽徵機關對此等不動產
    ，仍可酌情為禁止處分之保全程序。」尚難謂逾越稅捐稽徵
    法第24條第1項之規定或增加法律所無之限制。上訴意旨指
    摘該函釋違反法律，應屬無效云云，尚無可採。至該函釋另
    以「若欠稅人每筆不動產之公告現值或評定價格，均遠超過
    其應納稅額，而又不能分割處理時，稽徵機關如認為確有保
    全之必要，得選擇較為接近應納稅額且較具有保全稅捐價值
    之一筆為禁止處分」，應係指如對其中一筆為禁止處分已足
    以保全稅捐，應只就其中一筆為之，系爭3筆土地均設定高
    額抵押，且其未償債務已達3億餘元，有華南商業銀行大安
    分行、華僑商業銀行板橋分行、第一商業銀行信義分行等函
    附原審卷可稽，並非僅對其中一筆為限制處分即可達保全稅
    捐之目的，甚為顯然。原判決因而維持被上訴人之處分，並
    無違背法令。上訴論旨，仍執前詞，指摘原判決違誤，求予
    廢棄，難認有理由，應予駁回。
據上論結，本件上訴為無理由，爰依行政訴訟法第255條第1項、
第98條第3項前段，判決如主文。
中　　華　　民　　國　　94　　年　　10　　月　 20 　　日
                  第四庭審判長法  官　趙　永　康
                              法  官　鄭　淑　貞
                              法  官　黃　淑　玲
                              法  官　侯　東　昇
                              法  官  林  文  舟
以  上  正  本  證  明  與  原  本  無  異
中　　華　　民　　國　　94　　年　　10　　月　　21　　日
　　　　　　　　　　　　　　　書記官　阮　桂　芬
